【裁判字號】    97,消債更,78
【裁判日期】    980710
【裁判案由】    更生事件
【裁判全文】
臺灣臺東地方法院民事裁定            97年度消債更字第78號
聲  請  人
即  債務人  甲○○
                        號
上列當事人因消費者債務清理事件聲請更生，本院裁定如下：
    主  文
債務人甲○○自民國九十八年七月十日十七時起開始更生程序。
命司法事務官進行本件更生程序。
    理  由
一、聲請意旨略以：聲請人有不能清償債務之情事，前於民國97
    年7月9日提出債權人清冊，以書面向最大債權金融機構中國
    信託商業銀行股份有限公司（下稱中信銀行）請求共同協商
    債務清償方案，中信銀行提出協商條件為每月清償新臺幣（
    下同）5,000元，然聲請人於97年3月自永豐餘造紙股份有限
    公司（下稱永豐餘公司）退休後，於安泰人壽保險股份有限
    公司（下稱安泰公司）擔任兼職工作，每月收入並不穩定，
    有時20,000元，但亦有未達10,000元之情況，平均每月約15
    ,000 元，而該收入扣除自己生活必要支出後，尚須扶養其
    子，故無力負擔該協商條件，致協商不成立，另因聲請人無
    擔保或無優先權之債務總額未逾1,200 萬元，復未經法院裁
    定開始清算程序或宣告破產，爰依法聲請更生等語。
二、按債務人不能清償債務或有不能清償之虞者，得依本條例所
    定更生或清算程序，清理其債務；債務人對於金融機構因消
    費借貸、自用住宅借款、信用卡或現金卡契約而負債務，在
    聲請更生或清算前，應提出債權人清冊，以書面向最大債權
    金融機構請求協商債務清償方案並表明共同協商之意旨；協
    商成立者，應以書面作成債務清償方案，由當事人簽名、蓋
    章或按指印；協商不成立時，應付與債務人證明書；分別為
    消費者債務清理條例第3條、第151條第1項、第4項所明定。
    又法院開始更生程序之裁定，應載明其年、月、日、時，並
    即時發生效力。法院開始更生或清算程序後，得命司法事務
    官進行更生或清算程序，必要時得選任律師、會計師或其他
    適當之自然人或法人一人為監督人或管理人，復為本條例第
    45條第1項、第16條所明定。
三、經查：聲請人與其配偶於79年間離婚後，各自扶養子女1 人
    ，聲請人提出本件更生聲請前，已向中信銀行請求協商，而
    協商不成立等情，業據其提出聲請人與前夫之戶籍謄本、前
    置協商不成立通知書為證，並有中信銀行陳報狀在卷可稽，
    堪信屬實。次查，聲請人於97年3 月29日自永豐餘公司退休
    後，任職於安泰公司，97年薪資所得為173,514元，98年1月
    至同年5月為止為66,571元，平均每月薪資為14,123 元乙節
    （計算式：《173,514元＋66,571元》÷17＝14,123 元，小
    數點後四捨五入），有安泰公司函覆之合約證明書、薪資所
    得證明及各類所得扣繳暨免扣繳憑單為證，足徵聲請人主張
    為真。聲請人陳稱需負擔其子蔡袁戎之扶養費等語，蔡袁戎
    雖已成年，然就讀於和春技術學院，有其學生證在卷可憑，
    觀之蔡袁戎仍為在學學生，故需聲請人扶養，核予一般常情
    相符，堪信聲請人主張可採。參以內政部公告98年度臺灣省
    每人每月最低生活費9,829元為標準，聲請人平均薪資14,12
    3元扣除一己生活費後僅餘4,294元，此尚須負擔蔡袁戎之生
    活費，應不足以繳納協商清償條件5,000 元至明。本件又查
    無債務人有消費者債務清理條例第6條第3 項、第8條或第46
    條各款所定駁回更生聲請之事由存在，則債務人聲請更生，
    應屬有據，爰裁定如主文。
中    華    民    國    98    年    7     月    10    日
                      民事庭    法      官  傅曉瑄
上為正本係照原本作成
本件不得抗告
本裁定已於98年7月10日17時公告。
中    華    民    國    98    年    7     月    10    日
                                書  記  官  陳俊吉


司法院資訊處製作；財團法人民間司法改革基金會備份。
